【裁判字號】    95,簡上,97
【裁判日期】    970819
【裁判案由】    給付票款
【裁判全文】
臺灣桃園地方法院民事判決              95年度簡上字第97號
上  訴  人  甲○○
訴訟代理人  丙○○
被  上訴人  乙○○
上列當事人間請求給付票款事件，上訴人對於民國95年2月8日本
院桃園簡易庭94年度桃簡字第1446號第一審判決提起上訴，於民
國97年7月29日言詞辯論終結，本院判決如下：
    主  文
上訴駁回。
第二審訴訟費用由上訴人負擔。
    事實及理由
一、本件被上訴人起訴主張：被上訴人執有上訴人所簽發，付款
    人為合作金庫銀行大溪分行，發票日為民國93年7 月20日，
    票號為LM0000000 號，票面金額為新台幣（下同）40萬元之
    支票乙紙（以下簡稱為系爭支票）。系爭支票乃上訴人之訴
    訟代理人丙○○為擔保與其夫丁○○間積欠被上訴人因工程
    合作資金往來關係所生債務之保證票據，茲因訴外人丙○○
    尚有1, 805,000元之債務未清償，被上訴人執系爭支票提示
    竟未獲兌現。又被上訴人係於93年4 月19日自前手即訴外人
    丙○○取得系爭支票，故上訴人辯稱丙○○早分別於93 年4
    月15日及同年4 月17日將系爭支票之債務清償完畢云云，顯
    屬無稽。雖訴外人丙○○否認與被上訴人間有工程合作關係
    存在，並諉稱被上訴人向其收取重利等情，而向台灣板橋地
    方法院檢察署檢察官提起重利告訴，然業經台灣板橋地方法
    院刑事庭判決被上訴人無罪，且因丁○○於本訴作證之證詞
    反覆，亦經台灣桃園地方法院檢察署檢察官對丁○○提起偽
    證公訴在案，足見上訴人所辯訴外人丙○○已將所欠債務全
    部清償完畢，明顯不實在。姑不論被上訴人與訴外人丙○○
    間成立債務之原因為何，兩造既非系爭支票之直接前後手關
    係，上訴人即不得以被上訴人與訴外人丙○○間之抗辯事由
    對抗被上訴人。換言之，上訴人仍應擔負發票人責任等語。
    為此，爰本於票據法律關係，求為上訴人應給付被上訴人40
    萬元，及自支付命令聲請狀繕本送達翌日起即94年8 月4 日
    起至清償日止，按年息6%計算之利息。原判決認事用法並無
    不妥之處，故聲明駁回上訴。
二、上訴人則以：兩造間並無金錢往來，上訴人於93年4 月5 日
    簽發系爭支票，乃為供作訴外人丙○○向被上訴人借款之擔
    保，而丙○○已於93年4 月15日及93年4 月17日給付40萬元
    予被上訴人，上訴人所簽發擔保之主債務業已清償完畢，上
    訴人所簽發系爭支票之原因關係即保證債務亦應歸於消滅，
    但被上訴人未返還系爭支票，始令被上訴人有機會再執系爭
    支票請求給付。此外，訴外人丙○○與被上訴人間並無工程
    合作關係存在，被上訴人並未於93年4 月19日交付40萬元之
    投資款予訴外人丙○○，實則係丙○○向被上訴人借款而遭
    其收取重利，業經丙○○向被上訴人提出刑事重利告訴，並
    經台灣板橋地方法院檢察署檢察官提起公訴在案。系爭支票
    既係訴外人丙○○與被上訴人間借款之保證票據，而所保證
    之債務業已清償完畢，被上訴人再執系爭支票向上訴人請求
    給付票款並無理由。嗣訴外人丙○○固曾於94年5 月12日傳
    真還款計畫書給被上訴人，但該書面內容實係受被上訴人逼
    迫，不得已而書寫，非出自訴外人丙○○本人之意願，被上
    訴人不得據此主張訴外人丙○○尚積欠其借款未為清償。原
    審判決，其認事用法尚難令上訴人甘服，爰提起上訴等語，
    資為抗辯，並聲明請求判決：（一）原判決廢棄。（二）被
    上訴人在第一審之訴駁回。
三、兩造不爭執之事項：
（一）被上訴人執有之系爭支票非由發票人即上訴人直接交付，
      上訴人與被上訴人並不相識且從未謀面，而是由上訴人簽
      發後交付給訴外人丙○○，再由訴外人丙○○交付給被上
      訴人。
（二）系爭支票係訴外人丙○○向上訴人借票以作為保證票據之
      用。
（三）被上訴人執有上訴人簽發系爭支票，經屆期為付款之提示
      ，惟未獲兌現。
（四）訴外人丙○○於94年5 月12日親擬其與被上訴人間所欠債
      務金額及所擬還款計畫內容，並傳真給被上訴人。
四、得心證之理由：
（一）本件被上訴人主張伊執有系爭支票，因屆期提示未獲兌現
      ，爰依票據之法律關係，命求為上訴人給付票款等語，惟
      經上訴人以前揭情詞置辯。是本件所應審究之爭點為：兩
      造是否為直接前後手？上訴人得否以自己與被上訴人之前
      手丙○○間所存之抗辯之事由對抗被上訴人？茲將爭點分
      述如下：
（二）按票據債務人不得以自己與發票人或執票人之前手間所存
      抗辯之事由對抗執票人。但執票人取得票據出於惡意者，
      不在此限，此票據法第13條定有明文。又票據債務人固得
      以自己與執票人間之事由對抗執票人，但以執票人前手與
      執票人間之事由，對抗執票人，則為票據法所不許，此有
      最高法院76年度台上字第2556號民事判決可資參照。經查
      ：本件上訴人稱系爭支票為其所簽發，由訴外人丙○○交
      付給被上訴人作為兩造間債權債務之擔保，兩造並不認識
      且從未謀面等事實，此為雙方所不爭執，自堪信為真實。
      亦即系爭支票之交付過程為上訴人簽發系爭支票交付給訴
      外人丙○○，再由訴外人丙○○執之以為借款擔保而交付
      給被上訴人。因此訴外人丙○○為被上訴人前手之事實堪
      以認定。再上訴人係以訴外人丙○○與被上訴人間之債權
      債務關係業已清償作為拒絕給付系爭票款之抗辯。然揆諸
      前揭條文及判決意旨，上訴人僅得以自己與執票人（即被
      上訴人）之事由對抗被上訴人，不得以執票人即被上訴人
      前手即訴外人丙○○與被上訴人之事由對抗被上訴人，故
      不論訴外人丙○○是否清償其對於被上訴人之借款債務，
      上訴人均不得以之對抗被上訴人。再上訴人抗辯訴外人丙
      ○○已將系爭支票所擔保之債務關係清償完畢云云，此乃
      對於上訴人有利之事實，自應由上訴人負舉證責任。惟查
      ：訴外人丙○○若已清償該票據債務，何以在清償當時不
      索回系爭支票，任憑被上訴人繼續持有系爭支票，此顯然
      與常情不合。又上訴人抗辯訴外人丙○○已於93年11月間
      將其與被上訴人間之債務全部清償完畢，並抗辯其中系爭
      支票40萬元分別已在93年4 月15日及同年月17日清償完畢
      （見原審卷第95-96 頁），惟訴外人丙○○於94年5 月12
      日傳真其與被上訴人之借款還款計畫書，載明其尚積欠被
      上訴人235 萬元，此有還款計畫書1 紙附卷可查（見原審
      卷第21頁）。上訴人抗辯該還款書乃訴外人丙○○受逼迫
      所擬，但上訴人對於訴外人丙○○遭強暴或脅迫簽擬還款
      計畫書等情並無法舉證以實其說，自不可採。依常情若訴
      外人丙○○確實清償全部債務，豈有自行書擬還款計畫書
      交付被上訴人之理。本院綜合上情，認上訴人主張訴外人
      丙○○已清償伊與被上訴人之全部債務，上訴人所負之保
      證債務亦隨同消滅等情並不可採。
（三）按發票人應照支票文義擔保支票之支付。執票人向支票債
      務人行使追索權，得請求自為付款提示日起之利息，如無
      約定利率者，依年利六釐計算，此票據法第126 條及第
      133 條定有明文。本件上訴人既簽發系爭支票，從而，被
      上訴人爰依票據之法律關係請求上訴人給付票款及利息，
      於法有據，應准許之。
五、綜上所述，本件被上訴人爰依票據法律關係請求上訴人給付
    票款40萬元，及自支付命令聲請狀繕本送達翌日即94年8 月
    4 日起至清償日止，按年息百分之6 計算之利息，於法有據
    ，應准許之。又本件係就民事訴訟法第427 條第2 項第6 款
    適用簡易程序所為被告敗訴判決，應依職權宣告假執行，此
    民事訴訟法第389 條第1 項第3 款定有明文。是則原審判命
    上訴人如數給付，並依職權宣告假執行，於法並無不合。上
    訴意旨指摘原判決不當，求予廢棄改判，為無理由，應駁回
    其上訴。
六、據上論結：本件上訴為無理由，依民事訴訟法第436 條之1
    第3項、第449條第1項，第78條，判決如主文。
中    華    民    國    97    年     8    月    19    日
                民事第一庭審判長法  官  郭琇玲
                                法  官  陳婉玉
                                法  官  田玉芬
上列正本證明與原本無異
不得上訴
中    華    民    國    97    年     8    月    19    日
                                書記官  李麗娟


司法院資訊處製作；財團法人民間司法改革基金會備份。
